【裁判字號】    98,交聲,9
【裁判日期】    980625
【裁判案由】    交管條例聲異
【裁判全文】
臺灣板橋地方法院交通事件裁定           98年度交聲字第9號
原處分機關  交通部公路總局臺北區監理所蘆洲監理站
異  議  人  乙○○
即受處分人
上列異議人即受處分人因違反道路交通管理處罰條例案件，對於
交通部公路總局臺北區監理所蘆洲監理站於97年12月22日所為之
裁決處分（原處分案號：北監蘆字第裁46-AEX425967號），聲明
異議，本院裁定如下：
    主  文
原處分撤銷。
乙○○汽車駕駛人，駕駛汽車有違反道路交通管理處罰條例之行
為，經交通勤務警察制止時，拒絕停車接受稽查而逃逸者，處新
臺幣參仟元，並記違規點數壹點。
    理  由
一、原處分意旨略以：異議人即受處分人乙○○於民國97年10月
    1 日晚上9 時52分許，騎乘車牌號碼AG5-008 號重型機車，
    行經臺北市○○路與北投路口時，因未依規定二段式左轉，
    經警鳴笛示警，仍拒絕停車受檢而逃逸，而有「違反處罰條
    例之行為，拒絕停車接受稽查而逃逸」之違規事實，經警逕
    行舉發，爰依道路交通管理處罰條例第60條第1 項之規定，
    裁處受處分人罰鍰新臺幣（下同）3,000 元。
二、聲明異議意旨略以：伊當天確實有騎乘上開重型機車行經臺
    北市○○路與北投路口，伊是從豐年路右轉駛入大業路的內
    側車道，為了準備左轉，伊沒有看到待轉標誌，所以伊就直
    接左轉北投路，而當時北投路車流不少，伊行駛在內側車道
    ，又因視線被行駛於路中央之車輛擋住，不知自身違規且無
    聽見鳴哨聲，亦未看見員警，伊並無不聽制止、拒絕停車接
    受稽查而逃逸，原處分機關遽以裁罰，顯有違誤，爰依法聲
    明異議，請求撤銷原處分云云。
三、按汽車駕駛人，駕駛汽車違反本條例之行為，經交通勤務警
    察或依法令執行交通稽查任務人員制止時，不聽制止或拒絕
    停車接受稽查而逃逸者，除按各該條規定處罰外，處3,000
    元以上6,000 元以下罰鍰；汽車駕駛人有第60條第1 項情形
    者，除依原條款處罰鍰外，記違規點數1 點，道路交通管理
    處罰條例第60條第1 項及第63條第1 項第1 款分別定有明文
    。另按汽車駕駛人之行為有不服指揮稽查而逃逸情形，當場
    不能或不宜攔截製單舉發者，得逕行舉發，同條例第7 條之
    2 第4 款前段亦定有明文。
四、經查：
(一)本件異議人乙○○於上開時、地，騎乘上開重型機車，因未
    依規定二段式左轉，經警鳴笛示警，仍拒絕停車受檢而逃逸
    ，為臺北市政府警察局北投分局警備隊員警甲○○逕行舉發
    ，嗣經原處分機關即交通部公路總局臺北區監理所蘆洲監理
    站依據道路交通管理處罰條例第60條第1 項規定，於97年12
    月22日裁處異議人罰鍰3,000 元，有上開裁決書、臺北市政
    府警察局北市警交字第AEX425967 號舉發違反道路交通管理
    事件通知單在卷可憑（見本院卷第3 、17頁），異議人對於
    其於上開時、地，騎乘上開重型機車未依規定二段式左轉之
    客觀事實並不爭執，且經證人即舉發員警甲○○於本院審理
    時證述明確（見本院卷第24頁），足認異議人確有未依規定
    兩段式左轉之違規情事無訛，則此部分違規事實既已確定，
    是本件因有「違反處罰條例之行為」，已具備上開條例第60
    條第1 項規定適用之前提要件，合先敘明。
(二)異議人雖以前揭情詞置辯，惟證人即舉發異議人之員警甲○
    ○於本院審理時到庭具結證稱：當天伊站在北投路路口，看
    到異議人沒有依規定二段式左轉，異議人的前方有3 、4 台
    車，伊先吹哨子再用指揮棒把異議人前面的3 、4 台車攔停
    後，再走到北投路內側要把異議人攔停，異議人是騎在內側
    靠近安全島的地方，車速約30、40公里以上，如果伊硬要強
    迫異議人停車的話，怕他撞到安全島，顧及雙方安全問題，
    伊先讓異議人行駛過去，記下異議人的車牌號碼後，再逕行
    舉發，在伊攔停異議人時，伊有吹哨子並用指揮棒以手勢請
    異議人停車，當時伊把汽車都攔下來，靠近內側安全島只剩
    異議人1 台機車，伊與異議人的距離約30公分，異議人應該
    知道伊在攔他，異議人卻還是騎走等語（見本院卷第24頁）
    ，並提出當庭繪製之舉發違規地點相關位置圖1 紙為據。而
    異議人雖當庭辯稱：北投路雙向之間沒有安全島，不會有撞
    到安全島的問題，再者，證人說有先攔停約3 、4 台汽車，
    說伊的時速約40公里，以伊的車速，等證人攔停3 、4 台車
    後，證人不可能在內側攔停到伊，況且該處有很多樹，證人
    站在樹下值勤，伊看不到他云云。惟證人甲○○對此則證稱
    ：北投路上確實有安全島，伊看到異議人未依規定轉進北投
    路時，伊就事先攔停行駛於異議人前方的3 、4 台車，因為
    異議人與前方3 、4 台車之間有一段距離，伊還是來得及攔
    停異議人，伊將前方車輛攔停時，那路段距離安全島路寬不
    到10公尺，伊距離異議人約30公分，所以伊鳴笛並拿指揮棒
    制止異議人停車，異議人應該看得到等語（見本院卷第25頁
    ）。是觀諸證人所言，當時夜間，天氣晴朗，有路燈照明，
    視線良好，且僅有異議人所騎乘之上開重型機車違規經過現
    場，經證人甲○○持指揮棒連同哨音之輔助近身攔停異議人
    停車受檢，異議人當無不知遭警攔檢而疏未停車之理；且衡
    諸常情，當員警吹哨並以指揮棒示意違規行為人停車時，任
    何人在此情況下均可認知員警係告知違規行為人應暫停路旁
    接受稽查之意，而非單憑違規行為人主觀認知其並無違規，
    即可無視於員警之攔停行為，拒絕停車接受稽查而逕自駕車
    駛離。再者，證人既正執行勤務之際，對行駛車輛動向，自
    特別留意而無錯看或誤判之虞；況證人就本件如何查獲舉發
    之經過，於本院審理時到庭結證綦詳如上，其證述舉發過程
    連續而完整，顯見其記憶深刻，益徵其無誤判之虞；參以證
    人與異議人間，並無怨隙，且素不相識，衡情證人應無設詞
    攀誣，或虛構違規事實以陷害異議人之理，是證人甲○○員
    警上開證述內容，經核尚無不可採信之處，自堪採信，異議
    人上開違規行為應堪認定。至異議人所提出附於聲明異議狀
    之現場照片7 張，其上並自行標示案發當時之相關位置，惟
    異議人所提出之照片，係事後到現場補拍之照片，並無法證
    明異議人於上開時、地違規當時之交通狀況，是本院無從為
    有利於異議人之認定，附此敘明。
五、綜上所述，本件事證明確，異議確於上開時、地，有騎車違
    反道路交通管理處罰條例之行為，經交通勤務警察制止時，
    拒絕停車接受稽查而逃逸之違規行為，洵堪認定。異議人徒
    以前詞置辯，提出異議，雖無理由，然原處分機關僅依道路
    交通管理處罰條例第60條第1 項及違反道路交通管理事件統
    一裁罰標準表之規定，裁處異議人罰鍰3,000 元，漏未依同
    條例第63條第1 項第1 款之規定，記違規點數1 點，於法尚
    有未合，爰依法撤銷原處分，自為裁定如主文第2 項所示，
    以期適法。
據上論斷，應依道路交通案件處理辦法第20條，裁定如主文。
中    華    民    國    98    年    6     月    25    日
                  交通法庭  法  官  錢衍蓁
上列正本證明與原本無異。
如不服本裁定，應於裁定送達後五日內敘明抗告理由，向本院提
出抗告狀。
                            書記官  劉靜慧
中    華    民    國    98    年    6     月    26    日


司法院資訊處製作；財團法人民間司法改革基金會備份。
